【裁判字號】    99,交聲,25
【裁判日期】    990324
【裁判案由】    違反道路交通管理處罰條例聲明異議
【裁判全文】
臺灣花蓮地方法院交通事件裁定          99年度交聲字第25號
原處分機關  交通部公路總局臺北區監理所花蓮監理站
異  議  人
即受處分人  甲○○
上列異議人即受處分人因違反道路交通管理處罰條例案件，對於
交通部公路總局臺北區監理所花蓮監理站中華民國99年 1月15日
所為之處分（處分案號：花監違字第裁44-P00000000號）聲明異
議，本院裁定如下：
    主  文
異議駁回。
    理  由
一、原處分機關處分意旨略以：異議人即受處分人甲○○（下稱
    異議人）為計程車駕駛人，於民國99年 1月8日20時5分許，
    駕駛車牌號碼6N-427號營業小客車，在花蓮火車站前，因有
    未依規定將執業登記證（副證）安置車內指定之插座之違規
    ，為花蓮縣警察局交通警察隊員警舉發，並掣發花警交字第
     P00000000號舉發違反道路交通管理事件通知單，並移送原
    處分機關交通部公路總局臺北區監理所花蓮監理站，原處分
    機關即依道路交通管理處罰條例第36條第 5項，裁處異議人
    罰鍰新台幣（下同） 1,500元，並載明罰鍰逾期不繳納之處
    分。
二、異議意旨則以：伊之執業登記證係於95年發證，98年 7月時
    套子撕裂，曾去修補還是破損，伊才剪下最好的部分放在椅
    背後面，當時沒有那麼多塑膠袋，因為很軟，就垂下來，有
    些部分是插在椅背後面置物的地方，另一部分有露出來，但
    是垂下來，警察不相信伊有放，所以就拿起來給警察看，跟
    警察說伊把最重要的剪下來，放在這邊，警察蒐證的照片是
    後來的，當時伊已拿副證給證人看等語，因而聲明異議，請
    求撤銷原處分等語。
三、按計程車駕駛人向警察機關辦理執業登記而領取之執業登記
    證，未依規定安置車內指定之插座或以他物遮蔽者，處新臺
    幣1,500元罰鍰，道路交通管理處罰條例第36條第5項定有明
    文。次按汽車駕駛人以從事計程車駕駛為業者，應於執業前
    向執業地直轄市、縣（市）警察局申請辦理執業登記，領有
    計程車駕駛人執業登記證（以下簡稱執業登記證）及其副證
    ，始得執業，計程車駕駛人執業登記管理辦法第 2條定有明
    文。而警察機關依上開管理辦法辦理計程車駕駛人執業登記
    之核發、查驗等管理事項時，所稱之執業登記證，即係指計
    程車駕駛人執業登記證及其副證，此觀警察機關辦理計程車
    駕駛人執業登記管理事項作業要點第3點第1款規定自明。是
    警察機關核發予計程車駕駛人執業許可之登記證，實為一式
    二份即執業登記證及其副證，而兩者並不得分別放置於不同
    計程車上行使。再按「計程車應於儀錶板上右側與右前座椅
    背設置執業登記證插座，並於右前座椅背標示牌照號碼」、
    「計程車駕駛人應將執業登記證置於儀錶板上右側，執業登
    記證副證置於右前座椅背插座」，道路交通安全規則第42條
    第2項及計程車駕駛人執業登記管理辦法第13條第1項亦規定
    甚明。參諸道路交通管理處罰條例第36條第 5項規定之處罰
    對象，係以已向執業地直轄市、縣（市）警察局申請辦理執
    業登記並領有執業登記證及其副證之計程車駕駛人為限，而
    揆之其立法意旨，無非係要求計程車駕駛人，確實將其領得
    之執業登記證依規定放置，除使搭乘該計程車之乘客明確知
    悉其是否合法之計程車駕駛及知悉駕駛人之姓名外，執行稽
    查任務之員警在車外亦可資以辨識該部計程車之駕駛人是否
    具有合法有效之資格。從而道路交通管理處罰條例第36條第
     5項雖無「副證」之文字，然揆諸前開規定與說明，該項所
    指之執業登記證，解釋上自應包括計程車駕駛人於辦妥執業
    登記後所領有之副證在內。
四、經查：
（一）異議人為計程車駕駛人，於99年 1月8日20時5分許，駕駛
      車牌號碼6N-427號營業小客車，在花蓮火車站前，因有未
      依規定將執業登記證（副證）安置車內指定之插座之違規
      ，為花蓮縣警察局交通警察隊員警舉發，並掣發花警交字
      第 P00000000號舉發違反道路交通管理事件通知單等情，
      有花蓮縣警察局花警交字第 P00000000號舉發違反道路交
      通管理事件通知單乙紙在卷可稽，復為異議人所不爭執，
      堪信為真。
（二）異議人雖辯稱其執業登記證係於95年發證，98年 7月時套
      子撕裂，曾去修補還是破損，伊才剪下最好的部分放在椅
      背後面，當時沒有那麼多塑膠袋，因為很軟，就垂下來，
      有些部分是插在椅背後面置物的地方，另一部分有露出來
      ，但是垂下來云云。惟異議人為警舉發時，確實未依規定
      將執業登記證副證安置在右前座椅背插座等情，業據證人
      乙○○即舉發本件之員警於本院99年 2月24日到庭證述明
      確，結證稱：當時伊在執行車站前道路交通疏導勤務，站
      在大門人行道處，剛好異議人所載的乘客下車，開門時伊
      站在右後方，看到異議人右後方的椅背完全都沒有任何副
      證，就如同花蓮縣警察局回函所附的照片的第 1張的情形
      ，如果依照副證垂下來的話後面應該是白色，不是像照片
      所看到的淡綠色，伊基於交通警察的身分，就對異議人盤
      查並要其駕照、行照及執業登記證，並告知他違規的事實
      ，亦即後面沒有副證。副證是由異議人從袋子裡面拿出來
      的，第1張照片椅背的東西在第2張的時候還在，第 1張淡
      綠色的東西並非副證，所以異議人是從裡面掏出來的，副
      證的部分都沒有顯露在外面。異議人當時說他有帶，但是
      放在椅背的袋子裡面，異議人有說袋子壞掉，但沒有說垂
      在外面，只說放在椅背裡面而已等語。業已詳細證述舉發
      當時情形，足徵其對於本件違規舉發事件記憶當屬鮮明，
      且其證述內容核與花蓮縣警察局99年 2月10日花警交字第
      0990006449號函及所附之花蓮縣警察局交通警察隊勤務分
      配表、員警工作紀錄簿、報告各乙份、舉發相片 2幀所示
      情形相符。而異議人亦不否認前開舉發照片之真實性，並
      稱第 1張照片右前座椅背置物處所示之物為客人所放的飲
      料及綠色封皮的道教的書，足徵為警拍攝第 1張蒐證照片
      時，前開計程車右前座椅背並未依規定放置副證，亦無如
      異議人所辯副證有些部分是插在椅背後面置物處，另一部
      分有露出來，但是垂下來之情形。異議人雖又辯稱因警察
      不相信伊有放，所以就拿起來給警察看，跟警察說伊把最
      重要的剪下來，放在這邊，警察蒐證的照片是後來的，當
      時伊已拿副證給證人看云云。惟警員乙○○在拍攝前開第
       1張照片時，異議人尚未將執業登記證副證從置物袋中取
      出等情，亦據證人乙○○陳述明確，證稱：伊照第 1張相
      片時，印象中異議人是並未拿副證給伊看，伊是想要舉發
      他的時候，就拿相機照第 1張，異議人也才跟著下車，去
      袋子中拿副證給伊看，伊方照第 2張相片。就算是異議人
      已經先從袋子裡面拿出來，可是異議人並未顯現出有放副
      證，亦即副證沒有垂在外面的情形等語。參諸本院當庭勘
      驗證人乙○○所提出舉發當時之錄音光碟，依其對話內容
      ，異議人從未向證人乙○○表示其有依規定安置於右前椅
      背上，或者有黏貼在右前椅背上，僅是垂下來等情，且在
      證人告知異議人：「為什麼不裝上去？可以用貼的方式」
      時，異議人僅言「收起來都不敢丟」，並打電話向車行的
      老闆娘陳述：「那個死人狗牌，放在後面也要給我開單」
      等語，核亦與證人乙○○證述情節相符，足徵證人乙○○
      此部分證述內容，亦信而有徵。而證人乙○○既為依法執
      行公務之人，與異議人素不相識，亦無任何怨隙，其偶然
      發現本件違規事實，衡情當不至甘冒涉犯偽證罪之風險虛
      構違規事實，或設詞誣攀異議人之理，故前開證人之證言
      ，誠為平允可信。異議人前開所辯，則無非事後卸責之詞
      ，尚難遽信。足徵異議人並未依規定妥適安置其執業登記
      證副證，充其量係將之放置在該車右前座椅背之置物袋內
      。末查縱使異議人係將執業登記證副證暫放置在置物袋內
      ，惟道路交通管理處罰條例第36條第 5項之立法目的，係
      要求計程車駕駛人，確實將其領得之執業登記證依規定放
      置，除使搭乘該計程車之乘客明確知悉其是否合法之計程
      車駕駛及知悉駕駛人之姓名外，執行稽查任務之員警在車
      外亦可資以辨識該部計程車之駕駛人是否具有合法有效之
      資格，便於稽查，已如前述，則異議人縱將執業登記證副
      證放置在置物袋內，乘客及員警根本無法立即辨識該部計
      程車之駕駛人是否為一有合法資格之計程車駕駛，即無法
      達到前揭法文之立法目的，仍應認定係未依規定放置車內
      指定之插座，故異議人辯稱有放置在置物袋內而未違規云
      云，仍無解於其違規行為之成立。
五、綜上所述，異議人確有未將執業登記證副證依規定安置車內
    指定插座之違規。從而，原處分機關依道路交通管理處罰條
    例第36 條第 5項之規定，裁處異議人罰鍰1,500元，核無違
    誤。本件異議為無理由，應予駁回。
據上論斷，依道路交通案件處理辦法第19條，裁定如主文
中    華    民    國    99    年    3    月    24     日
                  交通法庭     法  官  張宏節
上列正本證明與原本無異。
如對本裁定不服，應於送達後 5日內，向本院提出抗告狀（應抄
附繕本）。
中    華    民    國    99    年    3     月    24    日
                               書記官

司法院資訊處製作；財團法人民間司法改革基金會備份。
